臺灣臺南地方法院民事判決　　　　　　　　　　　　　九十年度訴字第二一六七號
　　原　　　告　午○○
　　被　　　告　巳○○
　　　　　　　　Ｆ○○
　　　　　　　　天○○
　　　　　　　　地○○
　　　　　　　　子○○
　　　　　　　　亥○○
　　　　　　　　Ｃ○○
　　　　　　　　宇○○
　　　　　　　　甲○○
　　　　　　　　壬○○
　　　　　　　　辛○○
　　　　　　　　己○○
　　　　　　　　丙○○
　　　　　　　　Ｇ○○
　　　　　　　　癸○○
　　　　　　　　戌○○
　　　　　　　　丑○○
　　　　　　　　Ａ○○
　　　　　　　　申○○
　　　　　　　　Ｄ○○
　　　　　　　　丁○○
　　　　　　　　乙○○
　　　　　　　　Ｈ○○
　　　　　　　　宙○○
　　　　　　　　玄○○
　　　　　　　　Ｂ○○
　　　　　　　　黃○○
　　　　　　　　Ｅ○○
　　　　　　　　酉○○
　　　　　　　　未○○
　　　　　　　　辰○○
　　　　　　　　卯○○
　　　　　　　　寅○○
　　　　　　　　庚○○
右當事人間請求分割共有物事件，本院判決如左：
    主      文
原告之訴駁回。
訴訟費用由原告負擔。
    事  　　實
甲、原告方面：
一、聲明：
    坐落台南市○區○○段一三二一地號地目建面積七００平方公尺土地准予分割，
    分割方法如起訴狀附件一之附圖所示。
二、陳述：
    坐落台南市○區○○段一三二一地號土地為兩造所共有，系爭土地並無不能分割
    之情形，兩造間亦無不得分割之約定，爰依法訴請裁判分割。
三、證據：提出土地登記謄本一件、地籍圖謄本影本一件為證。
乙、被告方面：
一、被告庚○○部分：僅聲明原告之訴駁回。
二、其餘被告部分：
    其餘被告均未於庭期到場或提出書狀作何聲明陳述。
    理　  　由
一、按原告之訴，依其所訴之事實，在法律上顯無理由者，法院得不經言詞辯論，逕
    以判決駁回之，民事訴訟法第二百四十九條第二項定有明文。
二、又按請求分割共有物之訴為固有必要共同訴訟，應由同意分割之共有人一同起訴
    ，並以反對分割之其他共有人全體為共同被告，於當事人適格始無欠缺，如有當
    事人不適格之情形，法院即不得對之為實體上之裁判。再關於當事人適格與否，
    為法院應依職權調查之事項，無論訴訟進行至如何之程度，應隨時依職權調查之
    。查本件原告主張坐落台南市○區○○段一三二一地號土地為兩造共有，請求裁
    判分割該土地，其訴訟標的對於全體共有人必須合一確定，惟原告原起訴狀所列
    之前開土地共有人之一戊○○業於本件訴訟繫屬前之八十五年一月十五日死亡，
    並經本院以其無當事人能力而另行裁定駁回原告此部分之訴在案，則原告自應併
    以戊○○之全體繼承人為共同被告，原告起訴時既未併列原共有人之一戊○○之
    全體繼承人為共同被告，其提起本訴，自有當事人適格之欠缺，且此訴訟要件之
    欠缺，因戊○○於訴訟繫屬前死亡而無從補正，揆諸前開說明，原告此部分之訴
    顯無理由。
三、再按法院裁判分割共有物而以原物分配於各共有人時，係使共有關係變更為單獨
    所有，其性質為共有人間應有部分之交換，自屬處分行為，如係變賣共有物而以
    價金分配於共有人，即係以處分共有物為分割之方法，均以共有人之處分權存在
    為前提，如果共有人就共有物並無處分權可資行使，法院即無從基此為裁判分割
    ，本件被上訴人之被繼承人某甲及某乙死亡後，被上訴人迄未辦理繼承登記，依
    民法第七百五十九條規定，自不得處分該應有部分，上訴人未先行或同時請求被
    上訴人辦理繼承登記，逕訴請分割共有物，自有未當，最高法院六十九年度台上
    字第一一三四號著有判例，最高法院六十八年度第十三次民事庭庭推總會議決議
    亦同此意旨。查本件原告起訴時原列杜振　、杜其船為被告，嗣以該二名被告已
    於起訴前死亡，而更正被告為Ｈ○○、Ｅ○○、宙○○、玄○○、Ｂ○○、黃○
    ○、酉○○、未○○、辰○○、卯○○、寅○○等人，惟查被告Ｈ○○等人於被
    繼承人死亡後，並未辦理繼承登記，依法對系爭土地之應有部分尚無處分之權利
    ，是原告未請求被告Ｈ○○等人辦理繼承登記，即逕以被告Ｈ○○等人為被告，
    請求裁判分割共有物，揆諸前開說明，顯為無理由，不應准許。
四、綜上所述，本件原告之訴，依其所訴之事實，在法律上顯無理由，爰不經言詞辯
    論，逕以判決駁回之。
五、據上論結，本件原告之訴為無理由，依民事訴訟法第二百四十九條第二項、第七
    十八條，判決如主文。
中　　　華　　　民　　　國　　九十一　　年　　　一　　　月　　　二　　　日
                                  臺灣臺南地方法院民事第三庭
~B法　　　官　葉惠玲
右為正本係照原本作成
如對本判決上訴，須於判決送達後廿日內向本院提出上訴狀
中　　　華　　　民　　　國　　九十一　　年　　　一　　　月　　　二　　　日
~B法院書記官　李珍瑩
